【裁判字號】    98,簡上,322
【裁判日期】    980720
【裁判案由】    詐欺
【裁判全文】
臺灣板橋地方法院刑事判決             98年度簡上字第322號
上  訴  人
即  被  告  乙○○
上列上訴人因詐欺案件，不服本院中華民國98年1 月9 日98年度
簡字第38號第一審簡易判決（聲請簡易判決處刑案號：臺灣板橋
地方法院檢察署97年度偵字第32772 號），提起上訴，檢察官移
送併辦（臺灣板橋地方法院檢察署98年度偵字第16054 號），本
院管轄之第二審合議庭判決如下：
    主  文
上訴駁回。
    事  實
一、乙○○明知提供金融帳戶存摺、提款卡、提款密碼予陌生人
    士使用，有可能遭不法利用，以利他人遂行財產犯罪（包括
    詐欺取財）之目的，竟以縱使有人持其所提供之金融帳戶作
    為詐欺取財之犯罪工具，亦不違背其本意之幫助犯意，於民
    國97年9 月19日16時許，在臺北縣板橋火車站南三門外之人
    行道上，將其在台新國際商業銀行（下稱台新銀行）新莊分
    行開設之帳號00000000000000號帳戶之存摺、提款卡及提款
    密碼，交付予某真實姓名、年籍不詳之成年男子使用。嗣取
    得前開帳戶提款卡、提款密碼之人及其所屬詐欺集團成員即
    於97年9 月20日18時20分許，假冒東森購物客服人員撥打電
    話予甲○○，佯稱其先前購物付款時誤簽分期帳單，須至自
    動櫃員機依指示操作解除分期付款機制，否則會持續扣款等
    語，甲○○誤信為真，遂於同日21時13分許，至自動櫃員機
    依對方指示陸續操作，詎操作完畢後，竟分別將新臺幣（下
    同）3 萬元、3 萬元、2 萬9 千元、1 萬1 千元（共計10萬
    元）之款項匯入乙○○上開台新銀行帳戶內，旋遭提領完畢
    。嗣甲○○事後發覺有異，始知受騙，經報警處理而查知上
    情。
二、案經臺北縣政府警察局新莊分局報請臺灣板橋地方法院檢察
    署檢察官偵查後聲請簡易判決處刑及移送併辦。
    理  由
一、訊據上訴人即被告乙○○矢口否認有何幫助詐欺取財犯行，
    辯稱：伊是看報紙要應徵工作，依報紙所登電話打去應徵司
    機，對方說是八大行業，薪水會匯入帳戶，所以需要伊的帳
    戶存摺、提款卡及提款密碼，伊和對方相約見面，並將上開
    台新銀行帳戶存摺、提款卡、提款密碼交給對方，對方要伊
    等3 天再通知有無錄用，伊等到第4 天打電話過去，對方口
    氣很不好，伊覺得奇怪，就去台新銀行掛失，銀行說伊的帳
    戶已經變成警示帳戶了，伊沒有幫助詐欺取財之意思云云。
    經查：
  (一)被害人甲○○於97年9 月20日遭不詳人士以前述方式詐欺取
    財之事實，業據證人甲○○於警詢時證述明確，並有被告上
    開台新銀行帳戶之開戶資料、帳戶歷史交易明細查詢表各1
    份、被害人甲○○匯款之自動櫃員機交易明細表3 紙在卷可
    稽，而被告亦自承曾於97年9 月19日16時許，在臺北縣板橋
    火車站南三門外之人行道上，將前開帳戶之存摺、提款卡、
    提款密碼交給真實姓名、年籍不詳之成年男子等語，足認被
    告曾將其所有前開帳戶存摺、提款卡、提款密碼交付予真實
    姓名、年籍不詳之成年男子使用，嗣該帳戶遭不詳人士作為
    向被害人甲○○詐欺取財所用之匯款帳戶無疑。
  (二)被告雖辯稱：伊是看報紙要應徵工作，依報紙所登電話打去
    應徵司機，對方說是八大行業，薪水會匯入帳戶，所以需要
    伊的帳戶存摺、提款卡及提款密碼，伊和對方相約見面，並
    將上開台新銀行帳戶存摺、提款卡、提款密碼交給對方云云
    。惟個人之存摺、提款卡及提款密碼等物乃屬重要之金融物
    件，若落入不明人士手中，除存款有遭盜領之風險外，亦極
    可能作為取贓之犯罪工具，即便帳戶內之存款不多，若無正
    當理由或合理之隱情，應無任意交付他人之理；而一般公司
    行號至多僅會要求已聘僱之員工開設金融帳戶以供匯入薪資
    之用，衡情斷無要求尚未受僱之應徵者開設金融帳戶或提供
    帳戶資料之必要；倘若應徵者已獲聘僱而須辦理薪資轉帳或
    公司有任何原因須匯款至員工帳戶，亦僅須將金融帳戶之戶
    名、帳號或存摺封面影本提供予雇主即可，豈有要求員工交
    付金融帳戶之存摺、提款卡，甚至提供提款密碼予雇主之理
    ，否則存摺與提款卡均在雇主手中，應徵者日後辛苦所賺得
    之薪資或所匯入之款項將如何提領？豈非處於隨時可能遭雇
    主提領一空之狀態？再者，一般正常工作之應徵多係在公司
    內進行，應徵者對於公司所在、名稱、工作內容、進行面試
    之人為何人等事項亦均有一定之認識，衡情亦無相約在路邊
    面試，且根本不知所應徵之公司究係在何處，或尚未通過面
    試開始工作即要求應徵者交付帳戶資料供審查之理；又金融
    帳戶能否使用，並非不得由帳戶所有人陪同所應徵公司之員
    工一同至金融機構臨櫃查詢，或一同至自動櫃員機以匯、取
    款方式操作確認，亦可由公司逕向金融機構發函詢問、徵信
    。是以，被告既不知所應徵公司之名稱、地點及聯絡方式，
    亦不知該公司人員之姓名年籍等資料，其所稱之應徵地點、
    方式與過程亦與一般正常之應徵程序迥異，則其所辯稱係因
    應徵工作而交付帳戶資料云云，已難遽信；甚者，被告竟在
    尚未通過面試取得工作之前，即將其所申請開立具私密性、
    專屬性之上開帳戶存摺、提款卡及密碼等物，交付未曾謀面
    毫不相識之不明人士，容任不明人士使用上開帳戶，亦難置
    信；況該公司若確有合法使用帳戶之需求，以現今金融機構
    之數量及核准開立帳戶之標準觀之，該公司大可以公司負責
    人、現職員工或公司之名義申請開立帳戶，實無要求尚未通
    過面試之應徵者提供帳戶之必要，而徒增應徵者盜領帳戶內
    款項之風險，足認被告所辯與常情相違，顯係臨訟卸責之詞
    ，委無可採。至被告雖提出報紙剪報資料為佐證，惟該報紙
    剪報資料至多僅能證明被告確有因見報紙刊登之應徵廣告而
    與對方聯絡之事實，但雙方在電話中對話之內容究係應徵工
    作或係收購帳戶，並無法由報紙剪報內容獲得證明，輔以目
    前因提供帳戶幫助他人犯罪之情形層出不窮，犯罪集團為避
    免引起警方注意，不敢直接於報紙上刊登收購或租用帳戶之
    字樣，而改以應徵工作為幌，吸引見報者與之聯絡後，再告
    知欲以一定代價收購帳戶，更係邇來常見之收購帳戶手法，
    是以上開報紙剪報資料亦不足以作為被告有利之認定。
  (三)再查，一般人至銀行申請開立帳戶，其目的不外乎利用銀行
    帳戶作存、提款、轉帳等財產之金錢支配處分，故對於帳戶
    印章及銀行發給之存摺、提款卡、提款密碼等物品、資料，
    無不妥為保存，以防遺失或被盜用，損及個人財產權益，並
    遭濫用為財產犯罪之工具。且個人帳戶專用之存摺、提款卡
    、密碼，專有性甚高，實非一般自由流通使用之物，縱需交
    他人使用，亦必基於信賴關係或特殊事由，自不可能隨意交
    予不熟識之人任意使用。又現今犯罪集團或不法份子為掩飾
    其不法獲利行徑，避免執法人員之追究處罰，經常利誘一般
    民眾提供金融機構帳戶存摺、提款卡、密碼等資料，渠等再
    以此帳戶供作對外詐騙或其他各種財產犯罪之不法用途使用
    ，業經電視新聞及報章雜誌等大眾傳播媒體多所報導，政府
    亦極力宣導，期使民眾注意防範，況以現在銀行開戶手續之
    簡便，需用者儘可自行申請，是苟有不熟識之人欲借用存摺
    、提款卡、提款密碼，一般人本於生活經驗及認識，足以懷
    疑需用者，係基於隱瞞資金流向或行為人身份之不法目的，
    與利用他人之銀行帳戶為犯罪工具有關。按刑法上之故意，
    可分為直接故意與不確定故意（間接故意），所謂「不確定
    故意」，係指行為人對於構成犯罪之事實，預見其發生而其
    發生並不違背其本意者，刑法第13條第2 項定有明文。被告
    明知金融機構帳戶係個人理財之重要工具，且關係個人財產
    、信用之表徵，不能隨意交予他人使用，其於本案發生時已
    年滿29歲，為智識正常，具有一定社會經驗之成年人，對於
    他人會持其所提供之銀行帳戶進行犯罪應有所預知，竟仍將
    其所開立之帳戶供人使用，對於他人持用犯罪之事實，自不
    違背其本意，足見被告有幫助他人利用其帳戶犯罪之不確定
    故意，應無疑義，被告主觀上有幫助詐欺取財之故意甚明。
    綜上所述，本件事證明確，被告犯行已堪認定。
二、按刑法上之幫助犯，係對於犯罪與正犯有共同之認識，而以
    幫助之意思，對於正犯資以助力，而未參與實施犯罪之行為
    者而言（最高法院75年度台上字第1509號、88年度台上字第
    1270號判決意旨參照）；是以，如未參與實施犯罪構成要件
    之行為，且係出於幫助之意思提供助力，即屬幫助犯，而非
    共同正犯。本件被告提供上開台新銀行帳戶予不詳姓名、年
    籍之成年男子，作為實施詐欺取財之犯罪工具，其單純提供
    帳戶供人使用之行為，並不等同於向被害人施以欺罔之詐術
    行為，且亦無證據證明被告有參與詐欺取財犯行之構成要件
    行為，或與該不詳姓名、年籍之成年男子有詐欺取財之犯意
    聯絡，是被告提供帳戶供人使用之行為，對於該不詳姓名、
    年籍之成年男子遂行詐欺取財犯行，資以助力，揆諸上開判
    決意旨，核被告所為，係犯刑法第30條第1 項前段、第339
    條第1 項詐欺取財罪之幫助犯。被告幫助他人犯前開詐欺取
    財罪，依刑法第30條第2 項之規定，按正犯之刑減輕之。檢
    察官移送併辦部分與業經聲請簡易判決處刑之犯罪事實完全
    相同，屬事實上一罪，自為聲請簡易判決處刑效力所及，本
    院應併予審理（檢察官雖係於本案辯論終結後始移送併辦，
    惟移送併辦部分之犯罪事實、證據資料均與聲請簡易判決處
    刑部分完全相同，業經調查及辯論，無礙於被告防禦權之行
    使，故本院仍得併予審理，附此敘明）。本件原審以被告罪
    證明確，予以論罪科刑，並就量刑部分，審酌被告生活狀況
    、智識程度、素行、犯罪之動機、目的、手段、所生危害、
    犯後態度等一切情狀，量處有期徒刑4 月，並諭知易科罰金
    之折算標準，其認事用法俱無不合，量刑亦甚妥適，被告以
    其並無幫助詐欺取財犯行為由提起上訴，指摘原判決不當，
    並無可採，其上訴為無理由，應予駁回。
據上論斷，依刑事訴訟法第455 條之1 第1 項、第3 項、第368
條，判決如主文。
本案經檢察官黃明絹到庭執行職務。
中    華    民    國    98    年    7     月    20    日
                刑事第十九庭  審判長法  官  汪怡君
                                    法  官  楊仲農
                                    法  官  楊筑婷
以上正本證明與原本無異。
不得上訴。
中    華    民    國    98    年    7     月    20    日
                                    書記官  林怡君
附錄本案論罪科刑法條：
中華民國刑法第339條
意圖為自己或第三人不法之所有，以詐術使人將本人或第三人之
物交付者，處5 年以下有期徒刑、拘役或科或併科1 千元以下罰
金。
以前項方法得財產上不法之利益或使第三人得之者，亦同。
前二項之未遂犯罰之。


司法院資訊處製作；財團法人民間司法改革基金會備份。
